臺灣基隆地方法院交通事件裁定　　　　　　　　　 九十二年度交聲字第二七六號
　　移送機關即　交通部公路總局台北區監理所基隆監理站
　　原處分機關
　　異　議　人　甲○○
　　即受處分人
右列受處分人因違反道路交通管理處罰條例案件，對於交通部公路總局台北區監理所
基隆監理站九十二年十一月三日所為之處分（基監字第裁四二〡Ｚ00000000
號），聲明異議，本院裁定如左：
    主  文
異議駁回。
    理  由
一、原處分意旨略以：異議人即受處分人甲○○於民國九十二年六月十三日十八時五
    十分許，駕駛三Ｅ─一一五一號自用小客車行經國道三號高速公路南下三公里處
    ，經以雷達測速儀檢測行車速度一一七公里，而該處速限九十公里，違規超速二
    十七公里，經內政部國道公路警察局第九警察隊木柵分隊勤務警察鳴警報器及紅
    色指揮棒指揮停車受檢，受處分人竟不服稽查取締拒絕停車而逃逸，嗣內政部國
    道公路警察局逕行製單舉發，本站認尚無不合，爰依道路交通管理處罰條例第三
    十三條第一項、第六十條第一項、第八十五條第二項之規定，裁處異議人罰鍰新
    臺幣（以下同）六千元，並記違規點數二點等語。
二、異議意旨略以：車號三Ｅ─一一五一號自用小客車是登記石佳玉所有，但該車平
    時多由異議人甲○○使用，裁決書所載超速、不服稽查取締等違規事實，異議人
    並無印象有發生該等情事，且異議人當時亦未曾見到國道高速公路警察局警員有
    為任何違規之警示，實無員警所稱不服稽查取締並加速逃逸之情事，警員逕行舉
    發異議人違規，但並無照片或其他證據舉證確有超速、不服稽查取締之事實，異
    議人對於原處分不服，據此聲明異議，請求撤銷原處分云云。
三、按汽車行駛高速公路，應依速限標誌指示；又汽車行駛高速公路，不得為左列行
    為：不服從公務警察局或依法執行交通稽查任務人員之指揮或稽查取締而逃逸者
    ，高速公路交通管制規則第五條、第九條第一項第十二款設有規定。次按汽車行
    駛於高速公路或設站管制之道路，而不遵管制之規定者，處汽車駕駛人新台幣三
    千元以上六千元以下罰鍰；又按汽車駕駛人，駕駛汽車有違反本條例之行為，經
    交通勤務警察或依法令執行稽查任務人員制止時，不聽制止或拒絕停車接受稽查
   而逃逸者，除按各該條之規定處罰外，處新台幣三千元以上六千元以下罰鍰；又
    汽車駕駛人有第三十三條、第六十條第一項之情形者，除依原條款處罰緩外，並
    各記違規點數一點，道路交通管理處罰條例第三十三條第一項、第六十條第一項
    、第六十三條第一項第一款亦分別定有明文。
四、經查：
（一）按交通違規之舉發可分為「當場舉發」及「逕行舉發」。逕行舉發者，應按已
      查明之資料填註車牌號碼、車輛種類、車主姓名或名稱及地址，並於通知單上
      方空白處加註逕行舉發之文字後，由舉發機關送達被通知人，違反道路交通管
      理事件統一裁罰標準及處理細則第十一條第一項第三款定有明文。又逕行舉發
      違反道路交通管理事件，經汽車所有人依通知單之應到案日期前到案，並告知
      違規駕駛人姓名、身分證統一編號及住址者，處罰機關應即另行通知違規駕駛
      人到案依法處理；逾應到案日期，處罰機關應依道路交通管理處罰條例第八十
      五條第三項規定處罰該汽車所有人，違反道路交通管理事件統一裁罰標準及處
      理細則第二十四條亦定有明文，易言之，如汽車駕駛人在道路超速行駛，為警
      當場攔停者，處罰機關固應對汽車之駕駛人為處罰，惟若舉發機關並非當場對
      該部汽車攔停，而係依違反道路交通管理事件統一裁罰標準及處理細則第二十
      三條第一項第五款規定以科學儀器取得違規證據資料（如照相機或測速器）逕
      行舉發者，此際舉發機關只能依上開處理細則第二十三條第二項規定對汽車所
      有人為掣單舉發，而如經舉發之汽車所有人在舉發通知單之應到案日期前到案
      ，並告知處罰機關該名超速駕駛之汽車違規駕駛人姓名、身分證統一編號及住
      址者，處罰機關應即依前開細則第二十四條規定處罰該名違規駕駛人，而如汽
      車所有人未於應到案日期前到案或雖於應到案日期前到案，而未告知處罰機關
      實際之違規駕駛人者，處罰機關仍應依道路交通管理處罰條例第八十五條第三
      項「本條例關於車輛駕駛人之處罰，如應歸責於車輛所有人者，處罰車輛所有
      人。」規定，對車輛所有人加以處罰，核先敘明。
（二）又鑑於交通違規事實往往驟然而現、稍縱即逝，若硬性要求舉發員警不分違規
      情節，一律必須預留證據，俾便事後提出供法院審查，除有現實技術可行性之
      困難，勢將大幅提高交通管理之行政成本，並嚴重削弱道路交通管理之行政效
      能，此亦非立法者制定道路交通管理法規之本意。況且舉發交通違規行為之處
      分亦屬行政行為，除應遵循公正、公開與民主之程序，確保依法行政之原則，
      以保障人民權益，如何同步提高行政效能，亦應一併兼顧（行政程序法第一條
      規定參照），此亦係現行法制就若干類型之行政處分明文規定可免記明理由，
      或毋需給予當事人陳述意見機會等規定之所由設（行政程序法第九十七條、第
      一百零三條規定參照）。而所謂「準用」與「適用」有別，適用係完全依其規
      定而適用之謂，準用則衹就某事項所定之法規，於性質不相牴觸之範圍內，適
      用於其他事項之謂，即準用有其自然之限度（最高法院四十一年臺非字第四七
      號判例意旨參照），是以刑事訴訟法就犯罪證據有關之規定中，與屬行政秩序
      罰之交通違規裁罰本旨不合之部分，固不在準用之列，惟若受處分人遭受舉發
      之交通違規事實，僅有舉發違反道路交通管理事件通知單及裁決書等書面資料
      可參，且上載情節顯有違背論理法則、經驗法則，乃至與認定事實不符（刑事
      訴訟法第一百五十五條第二項參照）等情，殊無僅以舉發員警與受處分人素不
      相識、且無仇隙，當無設詞攀誣之理，遽推認受處分人確有交通違規之事實。
      如此不啻自我貶損法院事後審查舉發交通違規處分之制度功能，猶有甚者，勢
      將降低交通主管機關提升取締交通違規技術及添購科技採證設備之誘因，終將
      侵蝕人民對於法秩序、乃至司法制度之信賴。反之，設若舉發員警到庭結證違
      規情節屬實，且提出支持舉發違規可憑信性之相關佐證，又查無設詞攀誣或舉
      發錯誤之事證，自堪據以認定違規情節應屬事實。
（三）本件異議人於九十二年六月十三日十八時五十分許，駕駛三車號Ｅ─一一五一
      號自用小客車行經國道三號高速公路南下三公里處，該處行車速限九十公里，
      經警持經濟部標準檢驗局檢定合格之雷達測速儀，檢測異議人當時行車速度為
      一一七公里，違規超速二十七公里，職勤警察鳴警報器及紅色指揮棒指揮異議
      人停車受檢，異議人竟不服稽查取締拒絕停車並逃逸之事實，業據證人即當日
      舉發違規之內政部國道公路警察局第九警察隊警員江欣宙、涂祝銘到庭結證屬
      實（詳見本院九十二年十二月二日訊問筆錄），並有內政部警政署國道公路警
      察局公警局交字第Ｚ00000000號舉發違反道路交通管理事件通知單、
      內政部警政署國道公路警察局第六警察隊書函、切結書影本各一紙在卷可證，
      且本件雷射測速儀經定期檢定合格，亦有經濟部標準檢驗局雷達測速儀檢定合
      格證書影本一份附卷可按，足認內政部警政署國道高速公路警察局第九警察隊
      舉發使用之雷達測速器，依據正常作業操作應不致發生誤判之情事。再者，本
      件卷存證據資料內並無任何積極證據足以證明證人江欣宙、涂祝銘上開證述係
      屬虛偽，亦無有足以令人顯信其供述為不可採之品性證據或前科證據存在，則
      執勤警員本其維護交通秩序、安全職責所為之舉發，自應受到合法、正確之推
      定，況衡諸現場查獲之警員與異議人並無仇隙，當無設詞攀誣、濫予舉發之理
      ，本院自得就其證言採為佐證。
五、綜上所述，異議人所辯顯非實情，自不足採信。本件異議人於高速公路超速行駛
    、不服從稽查取締之違規行為洵堪認定。從而原處分機關依道路交通管理處罰條
    例第三十三條第一項、第六十條第一項、第六十三條第一項第一款、第八十五條
    第二項之規定，裁處異議人六千元罰鍰並記違規點數二點之處分，核無違誤。本
    件聲明異為無理由，應予駁回。
六、據上論斷，應依道路交通案件處理辦法第十九條，裁定如主文。
中      華      民      國    九十三 年      二      月     十六     日
                                臺灣基隆地方法院交通法庭
                                      法  官  汪梅芬
右正本證明與原本無異。
對於本件裁定如有不服，應於收受送達後五日內，向本院提出抗告書狀，敘述抗告之
理由，抗告於臺灣高等法院。
                                      書記官  賴敏慧
中        華        民        國     九十三    年    二    月    十八   日
